【裁判字號】    99,易,559
【裁判日期】    991125
【裁判案由】    違反毒品危害防制條例
【裁判全文】
臺灣嘉義地方法院刑事判決               99年度易字第559號
公  訴  人  臺灣嘉義地方法院檢察署檢察官
被      告  林耿緯
上列被告因違反毒品危害防制條例案件，經檢察官提起公訴（99
年度毒偵字第811、871、979號），本院判決如下：
    主  文
林耿緯施用第二級毒品，計三罪，均累犯，各處有期徒刑陸月，
如易科罰金，以新臺幣壹仟元折算壹日。應執行有期徒刑壹年貳
月，如易科罰金，以新臺幣壹仟元折算壹日。
    事  實
一、林耿緯前於92年間因施用毒品案件，經臺灣高雄地方法院裁
    定送觀察勒戒後，認無繼續施用傾向，於民國92年9月10日
    執行完畢釋放，並由臺灣高雄地方法院檢察署檢察官以92
    年度毒偵字第5150號為不起訴處分確定；復於94年間因施用
    第二級毒品案件，經臺灣高雄地方法院判處有期徒刑3月確
    定，並於94年11月1日縮刑期滿執行完畢；再於98年間因施
    用第二級毒品案件，經臺灣高雄地方法院判處有期徒刑4月
    確定，於98年12月27日縮刑期滿執行完畢。詎其仍不知悔改
    ，竟分別基於施用第二級毒品甲基安非他命之犯意，為如下
    之施用第二級毒品甲基安非他命之行為：
(一)於99年1月28日 (起訴書誤載為99年1月18日)下午5時33分許
    為警採尿回溯96小時內之某時，在不詳地點，以不詳之方式
    ，施用第二級毒品甲基安非他命1次。嗣於99年1月28日下午
    5時20分許，在嘉義市○區○○路與大華路交岔路口前，其
    因行跡可疑與精神萎靡，經警攔檢，員警並徵得其同意，採
    集其尿液送驗，其尿液檢驗結果呈甲基安非他命為陽性反應
    ，而為警查獲。
(二)於99年5月10日下午1時50分許為警採尿回溯96小時內之某時
    ，在不詳地點，以不詳之方式，又施用第二級毒品甲基安非
    他命1次。嗣於99年5月10日下午1時20分許，在嘉義市○區
    ○○○街14巷內，其因行跡可疑，經警攔檢，員警並徵得其
    同意，採集其尿液送驗，其尿液檢驗結果呈甲基安非他命為
    陽性反應，而為警查獲。
(三)於99年5月31日下午6時20分許為警採尿回溯96小時內之某時
    ，在不詳地點，以不詳之方式，再施用第二級毒品甲基安非
    他命1次。嗣於99年5月31日下午5時20分許，在嘉義市○區
    ○○○街14巷6號即自宅住處，經警持臺灣嘉義地方法院檢
    察署強制驗尿許可書而對其採尿送驗後，其尿液檢驗結果呈
    甲基安非他命為陽性反應，而為警查獲。
二、案經嘉義市政府第一分局、第二分局報告臺灣嘉義地方法院
    檢察署檢察官偵查起訴。
    理  由
一、被告以外之人於審判外之陳述，雖不符前四條之規定，而經
    當事人於審判程序同意作為證據，法院審酌該言詞陳述或書
    面陳述作成時之情況，認為適當者，亦得為證據。當事人、
    代理人或辯護人於法院調查證據時，知有第159條第1項不得
    為證據之情形，而未於言詞辯論終結前聲明異議者，視為有
    前項之同意。刑事訴訟法第159條之5定有明文。本件下列引
    用之傳聞證據，檢察官、被告並無不同意列為證據，且本院
    審理時，無於言詞辯論終結前聲明異議。而前開書證作成之
    情況，且該書證適為本案應審酌必要事項，自有證據能力，
    得為本案證據，合先敘明。
二、訊據被告林耿緯固不否認有於上揭時、地為警查獲經採尿液
    檢驗呈甲基安非他命陽性反應之事實。惟矢口否認有何施用
    甲基安非他命之犯行，辯稱：伊沒有施用第二級毒品甲基安
    非他命，可能係因出入電子遊戲場所，該場所係密閉式空間
    ，係他人在該密閉空間施用甲基安非他命後，將煙吐出，而
    其吸到二手甲基安非他命，致其尿液檢驗結果呈甲基安非他
    命為陽性反應云云。經查：
(一)被告分別於99年1月28日、99年5月10日、99年5月31日為警
    查獲當日，經警採尿送臺灣檢驗科技股份有限公司以EIA酵
    素免疫分析法初步檢驗，及以GC/MS氣相層析/質譜儀法確認
    檢驗結果，安非他命類、甲基安非他命藥物呈陽性反應，有
    該公司濫用藥物尿液檢驗報告各1份在卷可稽（嘉市警一偵
    字第0990021630號卷第6頁、嘉市警二偵字第0990003579號
    卷第4頁、嘉市警二偵字第0990004200號卷第6頁），復有代
    號與真實姓名對照表各1紙附卷可佐(嘉市警一偵字第09900
    21630號卷第7頁、99年度毒偵字第871號卷第15頁、嘉市警
    二偵字第0990004200號卷第8頁)。按以氣相層析質譜儀進行
    確認者，均不致產生偽陽性反應，此據行政院衛生署管制藥
    品管理局函釋明確，而甲基安非他命經口服投與後約70%於
    24小時內自尿中排出，約90%於96小時內自尿中排出，其檢
    出與投與方式、投與量、個人體質、採尿時間與檢測儀器之
    精密度等諸多因素有關，因此僅憑尿液中呈安非他命陽性反
    應，並無法確實推算吸食時間距採尿時間長短，唯依上開資
    料推斷，最長可能不會超過4日（即96小時），此為法院辦
    理施用毒品案件所知悉事項。足認被告確有於經警採尿回溯
    96小時內某時，施用第二級毒品甲基安非他命之事實。
(二)況按一般而言，在同一空間內若非長時間與吸毒者直接相向
    且存心大量吸入吸毒者所呼出之煙氣，以二手煙中可能存在
    之低劑量毒品，應不致在尿液中檢出毒品反應。復觀諸被告
    之尿液檢體，經送請台灣檢驗科技股份有限公司以EIA酵素
    免疫分析法初步檢驗、及以GC/MS氣相層析/質譜儀法氣相層
    析質譜儀法為確認檢驗之結果，呈安非他命與甲基安非他命
    為陽性反應，且3次尿液檢驗結果之閾值濃度分別為(1) 安
    非他命為524ng/ml、甲基安非他命為1444ng/ml，(2)安非他
    命為656ng/ml、甲基安非9518ng/ml，(3)安非他命為6380ng
    /ml、甲基安非43200ng/ml，均高於最低可檢出之數值（甲
    基安非他命：20ng /ml）、與高於檢測單位據以判定之閾值
    濃度500（且安非他命大於或等於100）ng/ml。然被告該3次
    尿液之甲基安非他命濃度均已超過閥值規定，且均超過甚距
    ，故研判該濃度應非僅因吸入二手之甲基安非他命所致，足
    徵被告辯稱其係誤吸二手甲基安非他命云云，應係事後卸責
    之詞，委無足採。
(三)按施用第一、二級毒品為犯罪行為，毒品危害防制條例第10
    條定有處罰明文。故施用第一、二級毒品者，依前揭規定本
    應科以刑罰。惟基於刑事政策，對合於一定條件之施用者，
    則依同條例第20條、第23條之規定，施以觀察、勒戒及強制
    戒治之保安處分。又毒品危害防制條例於92年7月9日修正公
    布，自93年1月9日施行，其中第20條、第23條將施用毒品之
    刑事處遇程序，區分為「初犯」及「5年內再犯」、「5年後
    再犯」。依其立法理由之說明：「初犯」，經觀察、勒戒或
    強制戒治後，應為不起訴處分或不付審理之裁定；經觀察、
    勒戒或強制戒治執行完畢釋放後，「5年內再犯」者，因其
    再犯率甚高，原實施之觀察、勒戒及強制戒治既已無法收其
    實效，爰依法追訴或裁定交付審理。至於經觀察、勒戒或強
    制戒治執行完畢釋放後，「5年後再犯」者，前所實施之觀
    察、勒戒或強制戒治已足以遮斷其施用毒品之毒癮，為期自
    新及協助其斷除毒癮，仍適用「初犯」規定，先經觀察、勒
    戒或強制戒治之程序。從而依修正後之規定，僅限於「初犯
    」及「5年後再犯」二種情形，始應先經觀察、勒戒或強制
    戒治程序。倘被告於5年內已再犯，經依法追訴處罰，縱其
    第3次（或第3次以上）再度施用毒品之時間，在初犯經觀察
    、勒戒或強制戒治執行完畢釋放5年以後，已不合於「5年後
    再犯」之規定，且因已於「5年內再犯」，顯見其再犯率甚
    高，原實施觀察、勒戒或強制戒治，已無法收其實效，即應
    依該條例第10條處罰(最高法院97年9月9日第5次刑事庭會議
    決議意旨可資參照)。查被告於92年間前因施用毒品案件，
    經觀察、勒戒後，認無繼續施用毒品之傾向，於92年9月10
    日釋放出所後，仍於5年內再犯施用毒品罪，經依法追訴後
    由法院判處徒刑確定等情，有臺灣高等法院被告前案紀錄表
    附卷可按，雖其上開觀察勒戒執行完畢之時間，距離本件施
    用毒品犯行已逾5年，惟參諸上開規定意旨，其於前揭觀察
    勒戒執行完畢釋放後5年內，既有因施用毒品案件被依法追
    訴處罰，自不合於毒品危害防制條例第20條第3項所稱之「5
    年後再犯」之規定，自應依毒品危害防制條例第10條第2項
    之規定處罰。
(四)綜上所述，本件被告所辯係屬卸責之詞，不足採信，其施用
    第二級毒品甲基安非他命之3次犯行，事證明確，犯行堪以
    認定，應依法論科。
二、論罪科刑之部分：
(一)按甲基安非他命為毒品危害防制條例第2條第2項第2款明定
    之第二級毒品。是核被告前後3次之所為，均係犯毒品危害
    防制條例第10條第2項之施用第二級毒品罪。其各次持有第
    二級毒品甲基安非他命之低度行為，為其各次施用第二級毒
    品甲基安非他命之高度行為所吸收，均不另論罪。又被告上
    開3次施用第二級毒品之犯行，犯意各別、行為互殊，應分
    論併罰。另被告有如事實欄所示刑之宣告及執行完畢情形，
    有臺灣高等法院被告前案紀錄表在卷可考，其於98年12月27
    日執行完畢後，5年內故意再犯本件有期徒刑以上之罪，均
    為累犯，均應依刑法第47條第1項之規定加重其刑。
(二)爰審酌施用毒品足以戕害身心健康，滋生其他犯罪，惡化社
    會治安，被告前有多次施用毒品之前科，猶不知戒絕毒癮，
    仍再度施用毒品，顯見其戒毒之意志薄弱，自制力不佳，且
    於本案中竟飾詞辯稱伊係因出入電子遊戲場所該等之密閉空
    間，可能係在該密閉空間吸入他人之二手甲基安非他命等語
    ，企圖脫卸罪責，犯後態度難認良好，惟念及被告施用毒品
    主要係戕害自己身心健康，暨參酌其素行不佳、年紀尚屬青
    壯之年、教育程度為國中畢業、目前無業等一切情狀，分別
    量處如主文所示之刑，均諭知易科罰金之折算標準，並定其
    應執行之刑。
據上論斷，依刑事訴訟法第299條第1項前段，毒品危害防制條例
第10條第2項，刑法第11條前段、第47條第1項、第41條第1項前
段、第8項，第51條第5款，判決如主文。
本案經檢察官吳咨泓到庭執行職務
中    華    民    國    99    年    11    月    25    日
                  刑事第六庭  法  官  蘇清水
以上正本證明與原本無異。
如不服本判決應於收受判決後10日內向本院提出上訴書狀，並應
敘述具體理由；其未敘述上訴理由者，應於上訴期間屆滿後20日
內向本院補提理由書（均須按他造當事人之人數附繕本）「切勿
逕送上級法院」。告訴人或被害人如對於本判決不服者，應具備
理由請求檢察官上訴，其上訴期間之計算係以檢察官收受判決正
本之日期為準。
中    華    民    國    99    年    11    月    25    日
                              書記官  邱法儒
所犯法條：
毒品危害防制條例第10條第2項

司法院資訊處製作；財團法人民間司法改革基金會備份。
